【裁判字號】    90,上易,1233
【裁判日期】    900622
【裁判案由】    竊盜
【裁判全文】
臺灣高等法院刑事判決                            九十年度上易字第一二三三號
    上  訴  人  台灣新竹地方法院檢察署檢察官
    被      告  丙○○
右列上訴人因被告竊盜案件，不服臺灣新竹地方法院八十九年度易緝字第三十號，中
華民國九十年二月十六日第一審判決（起訴案號：臺灣新竹地方法院檢察署八十二年
度偵字第五二二四號），提起上訴，本院判決如左：
    主  文
原判決撤銷。
丙○○竊盜，累犯，處有期徒刑肆月，如易科罰金以參佰元折算壹日。
    事  實
一、丙○○於民國七十三年間曾犯妨害家庭、妨害自由等罪，經台灣高雄地方法院於
    七十四年九月五日以七十四年度訴字第一六八號判決判處妨害自由罪有期徒刑八
    月、妨害家庭有期徒刑四年，應執行有期徒刑四年六月，妨害自由罪部分並經台
    灣高等法院台南分院於七十五年二月六日以七十五年度上訴字第三０八九號判決
    、最高法院於七十五年十月三日以七十五年台上字第五三０八號判決駁回上訴確
    定，於七十六年七月二十五日執行有期徒刑八月期滿。妨害家庭罪部分則經最高
    法院撤銷原判決發回更審後，由台灣高等法院台南分院於七十六年九月二十四日
    以七十六年度上更二字第四三二號判決判處有期徒刑一年，並經最高法院於七十
    七年一月二十一日以七十七年台上字第三０五號判決駁回上訴確定。嗣上開二罪
    經依中華民國七十七罪犯減刑條例減刑並定應執行有期徒刑八月，經檢察官於七
    十七年十二月一日指揮執行以已於七十六年七月二十五日執行有期徒刑八月期滿
    執行完畢。
二、丙○○於八十一年三月三十一日晚間，與丁○○、甲○○三人一起在台中市某不
    詳理容院召來按摩小姐按摩，丙○○竟意圖為自己不法之所有，趁丁○○將所穿
    西裝上衣吊掛在店中牆壁上之機會，動手竊取丁○○置於西裝上衣口袋中之現款
    新台幣（下同）四萬八千元。得手後，除將其中一萬餘元用以支付三人按摩費用
    外，其餘留供自用。於丁○○搭乘丙○○所駕駛丙○○之弟所有車輛返回丁○○
    位於苗栗縣三義鄉雙潭村七之二號住處途中，因丁○○心生懷疑追問結果，丙○
    ○方坦承行竊。於返抵丁○○上開住處協調處理，由丙○○書立保管條承諾為丁
    ○○保管上開四萬八千元連同前欠六萬元合計十萬八千元，並留下車輛擔保。嗣
    丙○○之弟代償五萬元後，將車輛取回，丙○○又自行清償一萬三千元，餘款則
    拒絕償還，並避不見面。
三、案經丁○○訴請台灣新竹地方法院檢察署檢察官偵查起訴。
    理  由
壹、認定事實所憑之證據及理由
一、右揭事實，迭據告訴人丁○○於檢察官偵查、原審及本院審理時指訴綦詳（見偵
    查卷第二頁、第十四頁背面、原審卷第三四、三七、五十頁、本院卷二七、二八
    頁），並有被告丙○○出具之保管條影本一紙在卷可稽（見偵查卷第七頁）。
二、被告雖否認行竊，惟仍承認於上揭時、地因按摩小姐撿到交給伊而持有告訴人所
    有之四萬八千元，伊有拿出一萬餘元付帳，及應告訴人要求就該四萬八千元，連
    同前欠六萬元，合計十萬八千元，出具前開保管條等情（見原審卷第二七頁、本
    院卷第二六頁）。被告於原審所具答辯狀自承於返回三義途中，即將支付按摩費
    用後之餘款返還告訴人。於告訴人三義家中，告訴人曾指稱被告拿走四萬八千元
    ，被告表示是按摩小姐交伊暫時保管，並非被告所拿等語（見原審卷第四一頁）
    ，足徵被告確於事發當日即指稱被告偷竊，並非事後催討欠款不遂，故為不實指
    控。
三、證人即警員乙○○於本院結證告訴人於事發當日保管被告所駕駛車輛後，曾向伊
    表示被告偷錢故保管車輛等情（見本院卷第三六頁）。
四、至告訴人雖於檢察官訊問時曾一度指稱被告係在伊三義住處竊取金錢等情（見偵
    查卷第十四頁背面），惟告訴人於所具告訴狀即明確指訴被告係在台中按摩過程
    中竊取金錢（見偵查卷第二頁），且告訴人於原審及本院審理時均指訴被告係在
    台中按摩時行竊，而在告訴人三義住處協調處理等情不移，又被告亦自承係在台
    中按摩時取得告訴人金錢，堪信告訴人於檢察官訊問時應係一時將發生與協調處
    理地點疏未區分清楚所致，尚不能即認告訴人之指訴有前後不符瑕疵存在。
貳、本院對於被告辯解之判斷
一、被告雖否認行竊，並辯稱：係告訴人酒醉於按摩時金錢遺落，經按摩小姐撿起後
    ，交伊保管，於告訴人清醒後交還。伊於以其中一萬多元付帳後，餘款即於告訴
    人家中交還告訴人等語。
二、經查，苟係告訴人於按摩時遺落金錢，為按摩小姐撿得，告訴人既在現場，按摩
    小姐直接交還告訴人即可，信無假手被告必要。再保管金錢簡單容易，鮮有可能
    泥醉至無法保管，須由他人代為保管之程度。何況告訴人始終否認有酒醉情事，
    且告訴人如果酒醉至無法保管金錢，如何於當日即尚能於要求被告返還金錢不成
    ，而要求被告立下保管條。又如被告確係代為保管，於返抵告訴人住處，告訴人
    既已積極追問並要求被告還錢，何以被告無法即時返還，竟仍出具保管條承諾拿
    到該四萬八千元款項。至被告於本院審理時所辯扣除支付按摩費用一萬多元，餘
    款三萬餘元已即時返還等情，則為告訴人所否認，且若有其事，被告於出具保管
    條時何以未將已返還款項扣除。如係告訴人無理要求被告將已返還之三萬餘元列
    入，以尚有友人甲○○在場，告訴人豈敢如此，且該金額不少，衡情被告豈能輕
    易同意，且事隔多年不加爭執，足見被告空言無據，難以採信。被告所辯，在在
    反於常情，不能採取。是事證明確，被告犯行堪以認定，應依法論科。
參、論罪科刑之理由及對於原判決之審查
一、核被告所為，係犯刑法第三百二十條第一項之竊盜罪。被告係在台中不詳理容院
    與告訴人一起按摩時竊取金錢，並非於夜間侵入告訴人住宅竊盜，是公訴人認應
    論以刑法第三百二十一條第一項第一款之加重竊盜罪，尚有未洽，起訴法條應予
    變更。被告有如事實欄所載之犯罪科刑執行情形，有台灣高等法院被告全國前案
    紀錄表、台灣新竹地方法院檢察署刑案資料查註紀錄表各一紙在卷可稽。其於執
    行完畢五年以內再犯有期徒刑以上之本罪，應依刑法第四十七條規定論以累犯並
    加重其刑。
二、原審未能詳為勾稽，遽認告訴人之指訴存有瑕疵，不能證明被告犯罪，而諭知無
    罪之判決，即有不合。檢察官提起上訴，指摘原判決不當，為有理由，應由本院
    撤銷改判。
三、爰審酌被告所竊得金錢不多，犯罪情節尚非重大，且事後已償還告訴人部分金錢
    ，及被告之素行、犯罪之動機、目的、手段，並犯罪後態度等一切情狀，量處如
    主文所示之刑。又按被告行為後，刑法第四十一條第一項業已修正為「犯最重本
    刑為五年以下有期徒刑之罪，而受六個月以下有期徒刑或拘役之宣告，因身體、
    教育、職業、家庭之關係或其他正當理由，執行顯有困難者，得以一元以上三元
    以下折算一日，易科罰金。但確因不執行宣告之刑，難收矯治之效，或難以維持
    法秩序者，不在此限。」，並於九十年一月十日經總統公布，同年月十二日生效
    。是被告行為後，法律已有變更，新法有利於被告，依刑法第二條第一項前段規
    定，應適用修正後規定諭知易科罰金之折算標準，併予說明。
肆、適用之法律：
一、刑事訴訟法第三百六十九條第一項前段、第三百六十四條、第二百九十九條第一
    項前段、第三百條。
二、刑法第二條第一項前段、第三百二十條第一項、第四十七條、第四十一條第一項
    前段。
三、罰金罰鍰提高標準條例第一條前段、第二條。
本案經檢察官何明楨到庭執行職務。
中    華    民    國    九  十      年      六      月      二  十  二  日
                              台灣高等法院刑事第二十庭
                                    審判長法  官  葉  麗  霞
                                          法  官  林  勤  綱
                                          法  官  李  錦  樑
右正本證明與原本無異。
不得上訴。
                                          書記官  郭  台  發
中    華    民    國    九  十      年      六      月      二  十  六  日
附錄本案論罪科刑法條全文：
刑法第三百二十條第一項
意圖為自己或第三人不法之所有，而竊取他人之動產者，為竊盜罪，處五年以下有期
徒刑、拘役或五百元以下罰金。
意圖為自己或第三人不法利益，而竊佔他人之不動產者，依前項之規定處斷。
前二項之未遂犯罰之。


司法院資訊處製作；財團法人民間司法改革基金會備份。
